【裁判字號】    98,交聲,1540
【裁判日期】    990129
【裁判案由】    聲明異議
【裁判全文】
臺灣臺南地方法院交通事件裁定    98年度交聲字第1540號
移送機關    交通部公路總局嘉義區監理所臺南監理站
異議人即
受處分人    甲○○
上列受處分人因違反道路交通管理處罰條例案件，對於交通部公
路總局嘉義區監理所台南監理站民國98年1月18日所為之裁決處
分（處分案號：嘉監南字第裁74-M00000000號），聲明異議，本
院裁定如下：
    主  文
異議駁回。
    理  由
一、原處分意旨略以：異議人即受處分人甲○○（下稱異議人）
    所有車牌號碼3HB-276號重型機車，於民國98年3月3日16時
    52分許，經人駕駛行經台南縣永康市○○路282巷口時，因
    機器腳踏車駕駛人未依規定載安全帽，及有違反道路交通管
    理處罰條例之行為，拒絕停車接受稽查而逃逸等交通違規行
    為，遭台南縣警察局交通警察隊員警依法逕行製單舉發，嗣
    經交通部公路總局嘉義區監理所台南監理站（下稱移送機關
    ）以其違規事證明確，依道路交通管理處罰條例第31條第6
    項、第60條第1項及第63條第1項第1款（原裁決書漏載第1款
    ）及違反道路交通管理事件統一裁罰基準表等規定，合計裁
    處罰鍰新台幣6,500元，並記違規點數1點。
二、聲明異議意旨略以：當時異議人行經上開違規地點，異議人
    已經超過警察攔檢的地方，警察才吹哨子，異議人誤以為警
    察係攔查後面的騎士，故並未停車；且異議人根本看不見有
    員警躲在騎樓下；為此聲明異議，請求撤銷原處分等語。
三、按機器腳踏車駕駛人或附載座人未依規定戴安全帽者，處駕
    駛人新台幣500元罰鍰；又汽車駕駛人，駕駛汽車有違反本
    條例之行為，經交通勤務警察或依法令執行交通稽查任務人
    員制止時，不聽制止或拒絕停車接受稽查而逃逸者，除按各
    該條規定處罰外，處新台幣3,000元以上6,000元以下罰鍰，
    道路交通管理處罰條例第31條第6項、第60條第1項分別定有
    明文。又汽車駕駛人有第60條第1項情形之一者，記違規點
    數1點，道路交通管理處罰條例第63條第1項第1款定有明文
    。
四、經查：
  (一)異議人遭警舉發，於98年3月3日16時52分許，在台南縣永康
    市○○路282巷口時，因有騎乘機車未戴安全帽之行為，及
    有違反道路交通管理處罰條例之行為，拒絕停車接受稽查而
    逃逸等交通違規行為遭警舉發，有台南縣警察局98年3月3日
    南縣警交字第M00000000號舉發違反道路交通管理事件通知
    單1份附卷可稽，而異議人對上開時、地有騎乘機車未戴安
    全帽之違規行為雖不否認，惟辯稱並無拒絕停車接受稽查而
    逃逸之行為云云。
  (二)然經本院依職權勘驗台南縣警察局98年12月31日南縣警交字
    第0980053286號函檢送舉發過程之錄影光碟，勘驗結果為：
    『於光碟1秒時，有一機車騎士未帶安全帽駕車行經巷口，
    警察隨即吹哨攔停，但該騎士未減速停車，反而加速駛離，
    可以清楚看見該輛違規機車後方之車牌號碼為3HB-276。』
    由上開勘驗結果可知，異議人確實有未帶安全帽行駛於道路
    之違規行為，並在值勤員警吹哨音要求停車之情況下，仍拒
    絕停車接受稽查而逃逸。況騎乘機車未戴安全帽之行為，係
    違反道路交通管理處罰條例之規定，為眾所皆知，異議人對
    自己騎乘機車未戴安全帽，係違規行為，遇警可能遭攔停舉
    發，焉有不知之理？因此，其聽聞員警哨音後，應可知係因
    其未戴安全帽之行為，遭警攔停，異議人辯稱係誤以為後方
    車輛之駕駛人遭警攔停，才未停車，並非故意拒絕停車接受
    稽查云云，顯與常情有違，並不足採。
  (三)至於異議人又辯稱：值勤員警躲在騎樓下，其看不見值勤員
    警云云，然人民有守法之義務，遵守交通規則之要求，為每
    一用路人之義務，並不應有無員警在場而有差別，且遍尋各
    交通規則，並無要求員警在舉發騎乘機車未戴安全帽之違規
    行為時，需於明顯處提前告知，因此，異議人辯稱於遭攔停
    前，並未見值勤員警站立該處一節，縱然屬實，亦不影響本
    件舉發行為之合法性，因此，異議人前開所辯，實不足採。
    從而，異議人之上述違規事實，應堪認定。
五、綜上所述，異議人於前揭時、地，有上述違規行為，既堪認
    定，則移送機關據此依道路交通管理處罰條例第31條第6項
    、第60條第1項及第63條第1項第1款及違反道路交通管理事
    件統一裁罰基準表等規定，合計裁處罰鍰新台幣6,500元，
    並記違規點數1點等處分，並無違誤；從而，本件異議，並
    無理由，應予駁回。
六、據上論斷，應依道路交通管理處罰條例第87條第2項、道路
    交通案件處理辦法第19條，裁定如主文。
中    華    民    國    99    年    1     月    29    日
                     交通法庭   法  官   陳淑勤
以上正本證明與原本無異。
如不服本裁定，應於送達後5日內，向本院提出抗告狀。
                                書記官   謝國欽
中    華    民    國    99    年    1     月    30    日

司法院資訊處製作；財團法人民間司法改革基金會備份。
